【裁判字號】    98,訴,1302
【裁判日期】    980428
【裁判案由】    毒品危害防制條例
【裁判全文】
臺灣臺中地方法院刑事判決              98年度訴字第1302號
公  訴  人  臺灣臺中地方法院檢察署檢察官
被      告  甲○
上列被告因違反毒品危害防制條例案件，經檢察官提起公訴（98
年度毒偵字第756號），被告於準備程序中就被訴事實為有罪之
陳述，於聽取當事人之意見後，由本院合議庭裁定由受命法官獨
任以簡式審判程序審理，判決如下：
    主  文
甲○施用第一級毒品，累犯，處有期徒刑柒月。扣案之第一級毒
品海洛因壹包（驗餘淨重零點零伍貳壹公克）沒收銷燬之；注射
針筒壹支沒收。
    犯 罪 事 實
一、甲○前因施用毒品案件，經法院裁定送觀察、勒戒後，認有
    繼續施用毒品之傾向，由法院裁定強制戒治，於民國90年1
    月26日執行完畢；復於五年內再因施用毒品案件，經法院裁
    定令入戒治處所施以強制戒治，於92年1月16日執行完畢，
    刑責部分則經法院判處有期徒刑9月確定。另於93年間因竊
    盜案件，經臺灣苗栗地方法院判處有期徒刑9月確定，接續
    前案執行，於94年6月21日縮刑期滿執行完畢。詎其仍不知
    戒除毒癮，復於前開強制戒治執行完畢釋放後五年內經追訴
    處罰後，另基於施用第一級毒品海洛因之犯意，於98年2月
    11 日20時30分許，在臺中市○○區○○路2段84號5樓之3住
    處，以將針筒注射方式，非法施用第一級毒品海洛因乙次。
    嗣於同年月12日凌晨0時10分許，為警在上址查獲，並扣得
    第一級毒品海洛因乙包（驗餘數量淨重0.0521公克）及注射
    針筒1支，經警採集其尿液送驗，結果呈海洛因代謝物嗎啡
    陽性反應。
二、案經臺中市警察局第六分局報請臺灣臺中地方法院檢察署檢
    察官偵查起訴。
    理  由
一、上揭犯罪事實，業據被告甲○坦承不諱，且其於警詢時為警
    採集之尿液，經送中山醫學大學附設醫院以氣相層析質譜儀
    (GC/MS)檢驗結果，呈現海洛因代謝物陽性反應，此有該公
    司出具之濫用藥物尿液檢驗報告1紙附卷可稽（見偵卷第15
    頁），此外，復有尿液代號與真實姓名對照表在卷可查，足
    認被告任意性自白與事實相符，其確有施用第一級毒品海洛
    因之犯行，至堪認定。
二、按施用第一、二級毒品為犯罪行為，毒品危害防制條例第10
    條定有處罰明文。故施用第一、二級毒品者，依前揭規定本
    應科以刑罰。惟基於刑事政策，對合於一定條件之施用者，
    則依同條例第20條、第23條之規定，施以觀察、勒戒及強制
    戒治之保安處分。又毒品危害防制條例於92年7月9日修正公
    布，自93年1月9日施行，其中第20條、第23條將施用毒品之
    刑事處遇程序，區分為「初犯」及「五年內再犯」、「五年
    後再犯」。依其立法理由之說明：「初犯」，經觀察、勒戒
    或強制戒治後，應為不起訴處分或不付審理之裁定；經觀察
    、勒戒或強制戒治執行完畢釋放後，「五年內再犯」者，因
    其再犯率甚高，原實施之觀察、勒戒及強制戒治既已無法收
    其實效，爰依法追訴或裁定交付審理。至於經觀察、勒戒或
    強制戒治執行完畢釋放後，「五年後再犯」者，前所實施之
    觀察、勒戒或強制戒治已足以遮斷其施用毒品之毒癮，為期
    自新及協助其斷除毒癮，仍適用「初犯」規定，先經觀察、
    勒戒或強制戒治之程序。從而依修正後之規定，僅限於「初
    犯」及「五年後再犯」二種情形，始應先經觀察、勒戒或強
    制戒治程序。倘被告於五年內已再犯，經依法追訴處罰，縱
    其第三次（或第三次以上）再度施用毒品之時間，在初犯經
    觀察、勒戒或強制戒治執行完畢釋放五年以後，已不合於「
    五年後再犯」之規定，且因已於「五年內再犯」，顯見其再
    犯率甚高，原實施觀察、勒戒或強制戒治，已無法收其實效
    ，即應依該條例第10條處罰（最高法院95年度第7次及97年
    度第5次刑事庭會議決議參照）。本件被告前因施用毒品案
    件，經法院裁定送觀察、勒戒後，認有繼續施用毒品之傾向
    ，由法院裁定強制戒治，於90年1月26日執行完畢；復於五
    年內再因施用毒品案件，經法院裁定令入戒治處所施以強制
    戒治，於92年1月16日執行完畢；刑責部分則經法院判處有
    期徒刑9月確定，則依前開決議意旨，自應依法論科。
三、查海洛因係毒品危害防制條例第2條第2項第1款規定之第一
    級毒品，是核被告所為，係犯同條例第10條第1項之施用第
    一級毒品罪。被告持有第一級毒品之低度行為，應為施用之
    高度行為所吸收而不另論罪。再被告有如犯罪事實欄所載曾
    受有期徒刑執行完畢之前科，此有臺灣臺中地方法院檢察署
    刑案資料查註紀錄表及臺灣高等法院被告全國前案紀錄表各
    1 份在卷足憑，其於5年以內再犯本件有期徒刑以上之罪，
    為累犯，應依刑法第47條第1項之規定，加重其刑。爰審酌
    被告一再施用毒品，仍不知戒惕，再次施用毒品，無視於毒
    品對於自身健康之戕害及國家對於杜絕毒品犯罪之禁令，不
    知戒除惡習，然念及被告坦承施用毒品之犯後態度，其施用
    毒品海洛因並無危害他人，本之施用毒品者均有相當程度之
    成癮性及心理依賴，其犯罪心態與一般刑法犯罪之本質並不
    相同，容應以「病人」之角度為考量，並側重適當之醫學治
    療及心理矯治為宜，及被告距前次施用毒品之時間等一切情
    狀，量處如主文所示之刑，以示懲儆。
三、至扣案之第一級毒品海洛因1包（驗餘淨重0.0521公克），
    係違禁物，不問是否屬被告所有，應依毒品危害防制條例第
    18 條第1項前段之規定，併宣告沒收並銷燬之。扣案之注射
    針筒1支，係被告所有供施用毒品所用之物，業據被告供陳
    明確，爰依刑法第38條第1項第2款規定，併宣告沒收之。
據上論斷，應依刑事訴訟法第273條之1第1項、第299條第1項前
段，毒品危害防制條例第10條第1項、第18條第1項前段，刑法第
11條前段、第47條第1項、第38條第1項第2款，判決如主文。
本案經檢察官乙○○到庭執行職務。
中    華    民    國    98    年    4     月    28    日
                      臺灣臺中地方法院刑事第十七庭
                              法  官  洪堯讚
以上正本證明與原本無異。
如不服本判決，應於收受送達後10日內向本院提出上訴書狀，並
應敘述具體理由；其未敘述上訴理由者，應於上訴期間屆滿後20
日內向本院補提理由書（均須按他造當事人之人數附繕本）「切
勿逕送上級法院」。
                              書記官  沈慧玲
中    華    民    國    98    年    4     月    28    日
附錄論罪科刑法條
毒品危害防制條例第10條
施用第一級毒品者，處6月以上5年以下有期徒刑。


司法院資訊處製作；財團法人民間司法改革基金會備份。
